臺灣高等法院刑事判決　　　　　　 94年度上重訴字第43號
上　訴　人
即　被　告　乙○○
　　　　　　　　　　（
　　　　　　丙○○
　　　　　　　　　　樓（
共　　　同
指定辯護人　本院公設辯護人甲○○
上列上訴人等因違反毒品危害防制條例等案件，不服臺灣桃園地
方法院94年度重訴字第13號，中華民國94年5月3日第一審判決（
起訴案號：臺灣桃園地方法院檢察署93年度偵字第 19826號），
提起上訴，本院判決如下：
    主  文
原判決撤銷。
乙○○共同運輸第一級毒品，累犯，處有期徒刑拾伍年，褫奪公
權陸年。扣案如附表所示之第一級毒品海洛因均沒收銷燬之；扣
案如附表所示之海洛因包裝袋貳只及其餘扣案物均沒收；運輸第
一級毒品犯罪所得之財物新臺幣壹萬貳仟元沒收，如全部或一部
不能沒收時，以其財產抵償之。
丙○○共同運輸第一級毒品，處有期徒刑拾參年，褫奪公權伍年
。扣案如附表所示之第一級毒品海洛因均沒收銷燬之；扣案如附
表所示之海洛因包裝袋貳只及其餘扣案物均沒收；運輸第一級毒
品犯罪所得之財物新臺幣壹萬貳仟元沒收，如全部或一部不能沒
收時，以其財產抵償之。
    事  實
一、乙○○前因竊盜案件，經臺灣臺中地方法院判處有期徒刑 5
    月確定，並於民國90年 8月10日易科罰金執行完畢。乙○○
    與丙○○前係臺中市金巴黎卡拉OK店內同事，因而相互熟識
    。乙○○於93年 9月上旬某日告知丙○○有件既可出國遊玩
    又有錢賺之事，只須為乙○○所認識姓名年籍不詳綽號「培
    哥」之成年男子自國外攜帶物品回國即可。丙○○為之心動
    ，3人並相約於93年9月上旬某日，在臺中市○區○○路大公
    園 KTV外見面，「培哥」即告知乙○○、丙○○僅須至泰國
    曼谷攜帶物品返國，事成之後就可獲取相當代價，且赴泰國
    曼谷之機票費用，均由「培哥」負擔，並另支付新臺幣6000
    元供乙○○、丙○○在泰國時花費。因「培哥」與丙○○並
    非熟識，乃未對乙○○、丙○○言明攜帶返國之物品，並僅
    對乙○○說明代價為20萬元。丙○○明知以相當代價，至毒
    品海洛因氾濫之泰國攜帶物品返國，應係價值昂貴之毒品或
    其他違禁物，竟因貪圖20萬元代價，仍基於與「培哥」共同
    私運第 1級毒品海洛因之不確定故意，當場同意；乙○○雖
    未答應，然於事後將「培哥」同意支付報酬20萬元轉告丙○
    ○。後「培哥」又以電話通知乙○○，將代價降為17萬元，
    乙○○更是遲未決定，亦未將代價降為17萬元之事告知丙○
    ○；丙○○仍認為至泰國攜帶物品返國之代價為20萬元。「
    培哥」旋即先帶同丙○○照相，並協同辦理護照。而乙○○
    遲至93年11月底某日，因辭去工作，缺錢花用，亦知「培哥
    」支付相當代價，係代「培哥」至泰國攜帶毒品或其他違禁
    物返國，竟因貪圖20萬元代價，竟仍與「培哥」共同私運第
    1 級毒品海洛因之不確定故意，同意至泰國攜物返國。「培
    哥」乃為乙○○辦理出國所需手續，並為乙○○、丙○○各
    支付 1萬2500元購買至泰國曼谷往返臺灣之機票，復約定於
    93年12月12日上午出發至泰國。當日凌晨4、5時許，「培哥
    」夥同亦有犯意聯絡不詳姓名年籍之成年男子2名（以下稱A
    、B），分駕2 輛汽車至臺中市○區○○路大都會KTV外與乙
    ○○、丙○○會合，由乙○○乘坐A 駕駛之汽車，丙○○則
    乘坐「培哥」與B 駕駛之汽車，共同駛往桃園中正國際機場
    （下稱中正機場）。途中A 與「培哥」分別在車上將載有「
    PRA TUNAM PARK HOTEL」及「000000000 」字樣之紅色字條
    交由乙○○及丙○○，囑咐2 人至泰國曼谷時，投宿在上開
    飯店及以該電話聯絡，即會有人為2人安排，並交2人各1 支
    行動電話（序號分別為000000000000000號、0000000000000
    00號），囑2 人返國後，撥打該等行動電話內已設定好之電
    話號碼，即會有人接應取貨，兩車並在接近中正機場之某處
    高速公路路肩停車，「培哥」又指示2 人書寫聯絡地址、電
    話及父母親姓名，並告知2人此舉乃係為如果出事，可為2人
    聯絡父母及幫忙委任律師。嗣兩車抵達中正機場，丙○○及
    乙○○即先後搭乘93年12月12日上午8 時50分許長榮航空公
    司及93年12月12日上午9 時50分許中華航空公司班機飛往泰
    國曼谷。
二、飛行約 3小時後，丙○○及乙○○先後抵達泰國曼谷，在辦
    理入境手續時，2 人在機場相遇，是以結伴辦理入境，辦畢
    出機場後，2 人一起搭乘計程車至前開紅色字條上所示之飯
    店附近，並以公共電話撥打前述紅色字條上所示之電話號碼
    ，約5分鐘後，1名臺灣籍與「培哥」等人同有前揭犯意聯絡
    之不詳姓名年籍之成年男子（下稱 C）依約至前開飯店對面
    之便利商店與乙○○、丙○○會合，於同日傍晚，C 帶同乙
    ○○、丙○○先至前述飯店投宿於 8024號雙人房，C並在房
    間內以電話與不詳人士聯絡，約15分鐘後，即有 1名不詳姓
    名年籍之泰國人士至前述飯店8024號房內，4 人遂一同出飯
    店，步行約5分鐘後，該名泰籍人士與C以泰語短暫交談後，
    C即令丙○○先行返回飯店等候，餘3人就共同搭乘計程車至
    泰國曼谷某間不詳之廟宇，該名泰國人復以電話聯絡，約10
    分鐘後，另有 1名不詳姓名年籍之泰國人士即攜帶在行李箱
    蓋夾層內裝有以複寫紙覆蓋並以膠帶捆綁固定呈扁平狀之海
    洛因各1袋之黑、藍色行李箱各 1只交予C後，前述兩名泰籍
    人士即相偕離開，C遂帶同乙○○攜帶前開2只行李箱再搭乘
    計程車返回上開飯店，在上開8024號房間內即告知乙○○、
    丙○○，上開2只行李箱即為乙○○、丙○○2人須攜帶返國
    之物，且為免返國時遭查緝人員發覺，C 又帶同乙○○及丙
    ○○至曼谷街上購買衣物，將行李箱裝滿，返回飯店後任乙
    ○○、丙○○各自選擇上述藍、黑色行李箱1 只攜帶返國，
    並告知被告2人翌日即可返國，令乙○○、丙○○2人將護照
    及返國機票交予 C，又囑咐乙○○、丙○○各自將所購得之
    衣物裝在前開行李箱內後，隨即離去。乙○○、丙○○旋於
    是日晚間在上述8024號房間，將上開衣物裝入前述行李箱內
    ，在裝衣物時，2 人均發覺前開行李箱之箱蓋特別沈重，並
    可預見箱蓋夾層內裝有毒品或其他違禁物品。
三、翌日（即93年12月13日）上午 C又至上開飯店8024號房，告
    知丙○○、乙○○各自搭乘當天下午4時55分許及5時50分許
    之班機返國，並交代乙○○、丙○○ 2人返國出關時，心情
    須放鬆，神色要自然，才不致為海關查緝人員發現行李箱蓋
    夾層內之違禁物，嗣於93年12月13日下午 3、4時許，C即帶
    同乙○○、丙○○攜帶上開 2只行李箱至泰國曼谷機場，並
    為乙○○、丙○○ 2人辦妥出境及行李託運等相關手續即先
    行離去，而丙○○、乙○○亦先後搭機返國。嗣丙○○先於
    93年12月13日晚間9時30分許，搭乘長榮航空公司編號 BR68
    號班機返抵中正機場，而共同私運管制進出口物品之海洛因
    進入國內，旋於93年12月13日晚間10時15分許，在第 2航廈
    入境時，為航空警察局安檢隊警員陳明允會同海關查緝人員
    查獲，並於行李箱蓋夾層內扣得如附表丙○○欄所示之海洛
    因及共犯「培哥」等人所有供本件私運海洛因犯罪所用之包
    裝袋 1只（重254.14公克）與其餘扣案物；陳明允旋詢問丙
    ○○是否尚有其他人攜帶海洛因入境，丙○○即供稱乙○○
    亦有攜帶相同型式但顏色不同之行李箱，箱蓋之夾層內亦裝
    有海洛因，遲些時間會搭機由泰國曼谷返國，是陳明允立即
    通知警員林冠源清查班機抵達時間，查知乙○○亦於93年12
    月13日晚間11時許，搭乘中華航空公司編號 CI696號班機返
    抵中正機場，共同私運管制進出口物品之海洛因進入國內，
    並於93年12月13日晚間11時23分許，在第 1航廈查獲乙○○
    ，且在行李箱蓋夾層內扣得如附表乙○○欄所示之海洛因及
    共犯「培哥」所有供本件私運海洛因犯罪所用之包裝袋 1只
    （重277.58公克）與其餘扣案物。
四、案經內政部警政署航空警察局移送臺灣桃園地方法院檢察署
    檢察官偵查起訴。
    理  由
一、上開事實，業據上訴人即被告丙○○、乙○○於本院審理時
    坦承不諱，復有記載上開泰國曼谷飯店及電話號碼之紅色字
    條2紙；黑、藍色行李箱各1只及序號分別為00000000000000
    0號、000000000000000號之手機各1支可證。而被告2人為警
    查獲時，在被告 2人攜帶之行李箱蓋夾層內扣得以複寫紙覆
    蓋，並以膠帶捆綁固定呈扁平狀之白粉 2袋，經送鑑定後，
    皆含有海洛因之成分（驗餘淨重、純度、純質淨重均如附表
    所示），業據證人即航空警察局安檢隊警員徐順利、陳明允
    於原審證述屬實（見原審卷第89頁、第92頁、第93頁至第95
    頁），並有法務部調查局調科壹字第080008720號、第00000
    0000號鑑定通知書各1份在卷可稽（見偵查卷第130頁、第12
    9頁）。足見被告2人自白與「培哥」之人共同私運毒品海洛
    因入境之犯行，確與事實相符。
二、被告 2人於原審辯稱：以為攜帶入境之物品係違禁物，不知
    是海洛因等語。然被告 2人就原審認定被告有私運海洛因入
    境之不確定故意，已無異議。且被告2 人無庸支付任何費用
    ，僅須搭機至泰國曼谷代「培哥」攜帶物品返國，即可取得
    17萬元（被告丙○○仍認報酬為20萬元）報酬，及6000元零
    用金花用；迨被告 2人至泰國曼谷時，亦經由不詳之人以隱
    諱迂迴之方式，接洽攜帶物品，同時以呈扁平狀放置於行李
    箱蓋之夾層內，被告 2人應知攜帶之物品係屬毒品，並就該
    行李箱蓋夾層內裝有第 1級毒品海洛因之事實，亦有不違背
    其本意之不確定故意至灼。事證明確，被告 2人犯行均堪以
    認定。
三、查海洛因係毒品危害防制條例第2條第2項第1款規定之第1級
    毒品；並為行政院依懲治走私條例第2條第4項授權訂定之管
    制物品項目及其數額甲項第 4項規定之毒品，屬管制進出口
    之物品。被告 2人將上開海洛因以放置於行李箱蓋夾層內之
    方式運輸入境，係犯毒品危害防制條例第4條第1項運輸第 1
    級毒品罪及懲治走私條例第2條第1項之私運管制物品進口罪
    。被告2 人持有海洛因之低度行為，應為運輸之高度行為所
    吸收，不另論罪。按共同正犯之意思聯絡，原不以數人間直
    接發生者為限，即有間接之聯絡，亦包括在內。如甲分別邀
    約乙、丙犯罪，雖乙、丙間彼此並無直接之聯絡，亦無礙於
    其為共同正犯之成立（最高法院77年度台上字第2135號判例
    意旨參照）。本件被告2 人係受「培哥」之邀，先後同意至
    泰國攜帶物品返臺，被告2 人同意時間雖有先後，然就運輸
    海洛因之行為，與「培哥」顯有犯意聯絡及行為分擔，應論
    以共同正犯。另上開A、B、C等3人，就本件運輸海洛因之犯
    罪情節觀之，復與「培哥」顯有犯意聯絡，並分擔部分行為
    。則被告2 人雖與A、B、C等3人彼此間並無直接之意思聯絡
    ，然彼等與「培哥」間既有犯意聯絡，依最高法院判例意旨
    ，A、B、C等3人與被告2 人及「培哥」間，亦應論以共同正
    犯。被告2人以1行為同時觸犯上開2 罪名，均應依想像競合
    犯規定，從一重以運輸第1 級毒品罪處斷。被告乙○○前因
    竊盜案件，經臺灣臺中地方法院判處有期徒刑5 月確定，並
    於90年8 月10日易科罰金執行完畢，有本院被告全國前案紀
    錄表在卷可稽，被告乙○○於有期徒刑執行完畢後5 年內再
    犯本件有期徒刑以上之罪，係屬累犯，惟因所犯運輸第1 級
    毒品罪最輕本刑為無期徒刑，依法不得加重，故僅就得併科
    罰金刑部分加重其刑。又毒品危害防制條例第17條規定：犯
    第4條第1項之罪，供出毒品來源，因而破獲者，得減輕其刑
    ，其立法意旨重在鼓勵具體供出其上游販毒者，俾資追查該
    毒梟前手及其上游毒品，以杜絕毒品之蔓延與氾濫為目的。
    倘未因其自白進而查獲毒梟前手或其上游毒品者，自不得執
    此邀本條規定之寬減（最高法院92年度台上字第2897號判決
    意旨參照）。本件被告丙○○於中正機場第2 航廈為警查獲
    時，雖向警員陳明允供稱被告乙○○亦將隨後夾帶有海洛因
    入境，警員陳明允立即通知警員林冠源清查班機抵達時間，
    始於93年12月13日晚間查獲被告乙○○，並扣得如附表乙○
    ○欄所示之海洛因等情，固據證人陳明允於原審結證屬實（
    見原審卷第93頁至第95頁），然被告乙○○與被告丙○○係
    屬共同正犯，並非上游販賣毒品之人，依上開最高法院判決
    意旨，自無從據以減輕其刑。惟被告2人年紀尚輕，且被告2
    人均無施用毒品犯行（見卷附被告2 人濫用藥物檢體檢驗報
    告），應係不知私運毒品，罪刑嚴重，始因一時貪念，而觸
    犯運輸第1 級毒品海洛因之罪，縱處以該罪最輕法定本刑無
    期徒刑，亦嫌過重，犯罪情狀尚堪憫恕，爰依刑法第59條規
    定減輕其刑。
四、原審論罪科刑，固非無見。惟被告 2人犯罪情狀，尚堪憫恕
    ，原審未依刑法第59條規定酌減其刑，自有未洽。被告 2人
    上訴，指摘原審量刑過重，為有理由，自應由本院撤銷改判
    。爰審酌被告2 人犯罪動機、目的、運輸入境之海洛因純度
    及重量非少，對社會治安及國民健康所生之危害、犯後均坦
    承犯行，尚知悔悟等一切情狀，分別量處如主文第2項、第3
    項所示之刑，以示懲儆。扣案如附表所示之海洛因，為被告
    2 人與共犯「培哥」、A、B、C等人共同運輸之第1級毒品，
    均應依毒品危害防制條例第18條第1 項前段之規定諭知沒收
    銷燬之。另扣案如附表所示之包裝袋2 只及其餘扣案之物品
    ，均為共犯「培哥」等人所有，業據被告2 人供述在卷，並
    供本件運輸海洛因犯罪所用之物，亦應依毒品危害防制條例
    第19條第1項前段之規定宣告沒收。又「培哥」給付被告2人
    供花用之1萬2000元（每人6000元），係被告2人因本件運輸
    第1級毒品犯罪所得之財物，應依同條例第19條第1項之規定
    宣告沒收，且前述金額均未扣案，故如全部或一部不能沒收
    時，以其財產抵償之，而被告2人為本件運輸第1級毒品罪之
    共同正犯，上開1 萬2000元應予連帶沒收。至「培哥」為被
    告2人購買之「臺北─曼谷」往來機票費用2萬5000元，因 2
    人已購買機票使用，且該「臺北─曼谷」往來機票僅係被告
    2人前往泰國之交通工具憑證，與被告2人所實施運輸、私運
    毒品犯行，並無直接關連，亦非屬被告2 人犯罪所得之財物
    ，故不依毒品危害防制條例第19條第1 項規定宣告沒收。又
    卷內所附泰國曼谷飯店之名片2 紙（見偵查卷第23頁、第51
    頁），乃為被告2人投宿至「培哥」及A所交代紅色字條上所
    載之飯店後，為防於他鄉○○○路，自行至前開飯店之櫃檯
    索取，業據被告乙○○供述在卷（見原審卷第16頁），該名
    片2 張，顯非供本件運輸海洛因犯罪所用之物，自無從宣告
    沒收，併此敘明。
據上論斷，應依刑事訴訟法第369條第1項前段、第364條、第299
條第1項前段，毒品危害防制條例第4條第1項、第18條第1項前段
、第19條第 1項，懲治走私條例第2條第1項、第11條，刑法第11
條、第28條、第55條、第47條、第37條第 2項，第59條，判決如
主文。
本案經檢察官邱美育到庭執行職務。
中　　華　　民　　國　　94　　年　　11　　月　　3 　　日
　　　　　　　　　刑事第十一庭審判長法  官　陳祐輔
                                    法  官  楊炳禎
                                    法  官  陳國文
如不服本判決，應於收受送達後10日內向本院提出上訴書狀，其
未敘述上訴之理由者並得於提起上訴後10日內向本院補提理由書
（均須按他造當事人之人數附繕本）。
                                    書記官  蔡棟樑
中　　華　　民　　國　　94　　年　　11　　月　　3 　　日
附錄：本案論罪科刑法條全文
毒品危害防制條例第四條第一項：
製造、運輸、販賣第一級毒品者，處死刑或無期徒刑；處無期徒
刑者，得併科新台幣一千萬元以下罰金。
懲治走私條例第二條第一項：
私運管制物品進口﹑出口逾公告數額者，處七年以下有期徒刑，
得併科新台幣二十萬元以下罰金。
附表：
   ┌──────┬───────────┬─────────┬───────────────┐
   │姓      名  │   扣案海洛因之數量   │包裝袋之數量及重量│      其餘扣案之物品          │
   │            │                      │                  │                              │
   │            │                      │                  │                              │
   ├──────┼───────────┼─────────┼───────────────┤
   │            │一袋，驗餘淨重二一一五│一只，重二七七．五│書寫有「PRA TUNAM PARK HOTEL」│
   │乙  ○  ○  │．一一公克，純度七三．│八公克。          │及「000000000」字樣之紅色字條 │
   │            │二七％，純質淨重一五四│                  │一紙。                        │
   │            │九．七四公克。        │                  │序號為000000000000│
   │            │                      │                  │四三五號之手機一支。          │
   │            │                      │                  │藍色行李箱一只。              │
   │            │                      │                  │複寫紙及膠帶各一件。          │
   ├──────┼───────────┼─────────┼───────────────┤
   │            │一袋，驗餘淨重二一一○│一只，重二五四．一│書寫有「PRA TUNAM PARK HOTEL」│
   │丙  ○  ○  │．九八公克，純度七三．│四公克。          │及「000000000」字樣之紅色字條 │
   │            │三四％，純質淨重一五四│                  │一紙。                        │
   │            │八．一九公克。        │                  │序號為000000000000│
   │            │                      │                  │二六八號之手機一支。          │
   │            │                      │                  │黑色行李箱一只。              │
   │            │                      │                  │複寫紙及膠帶各一件。          │
   └──────┴───────────┴─────────┴───────────────┘
